# 同一类别固定资产折旧方式不一致的披露问题

提问人：大脸 时间：2011-03-17 10:57:59
现有一企业，在 2009 年召开董事会变更了固定资产的折旧方法。但是其处理为，新资产新办法，老资产老方法。 举例：机器设备， 2009 年前购买的折旧年限 10 年，残值率10%， 2009 年以后购买的年限 8 年，残值率0%。 这一处理并没有合理依据。对于此同一类别固定资产折旧方法不一致，客户也承认是一个问题。由于此会计估计变更没有适当依据，审计时也沿用老的折旧方法进行测算。
差异不重大，所以无需调整。
现在披露时遇到问题。 客户认为他们公司的实际情况就是同一类别固定资产就是有不同的折旧年限和残值率，因此要据实披露。也就是机器设备，年限8-10，残值率0-10%。 但是客户的处理违背了一致性原则，是否应要求对于同一类别资产，应有同样的折旧方法。即机器设备，年限 10 ，残值率10%。

回答人：chenyiwei
固定资产的折旧方法、折旧年限和残值率都属于会计估计，理论上应当按照每一单项资产分别确定这三项要素。但在实务中，基于成本效益原则，对于情况类似的同类固定资产一般采用分类别确定这三项要素的做法，属于同一类别的固定资产，其折旧方法、折旧年限和残值率一般相同。 因此，如果没有证据表明新资产和旧资产为企业带来未来经济利益的年限，以及预计报废时的净残值存在显著差异的，应建议统一。 既然客户已经承认“这是一个问题”，则在披露会计估计时，应当按照正确的估计予以披露。对于实际执行情况与所披露的会计估计之间的偏差，我们可以基于重要性原则来确定是否可以接受客户目前的做法而不再坚持调整，但是有一个基本原则，那就是财务报表附注中的“重要会计政策和会计估计”部分披露的会计政策和会计估计都应当是符合准则要求的、正确的政策和估计，否则就会缺少一个比较的基准，判断差异影响是否重大等就无从谈起了。